【裁判字號】    99,訴,2083
【裁判日期】    990831
【裁判案由】    誣告
【裁判全文】
臺灣臺中地方法院刑事判決              99年度訴字第2083號
公  訴  人  臺灣臺中地方法院檢察署檢察官
被      告  丙○○
上列被告因誣告案件，經檢察官提起公訴（99年度偵字第1047號
），被告於準備程序中就被訴事實為有罪之陳述，本院於聽取當
事人之意見後，合議庭裁定以簡式審判程序審理，判決如下：
    主    文
丙○○犯誣告罪，處有期徒刑伍月。緩刑貳年，緩刑期間付保護
管束，並向指定之政府機關、政府機構、行政法人、社區或其他
符合公益目的之機構或團體，提供陸拾小時之義務勞務。
    犯罪事實
一、丙○○與乙○○之間有債務糾紛，前經乙○○於民國 97年4
    月18日，具狀向臺灣臺中地方法院檢察署對丙○○提出詐欺
    告訴，並提出丙○○於 96年8月28日所簽發、面額各為新臺
    幣（下同）121萬元、號碼分別為No270883、No270884、No2
    70885之本票3張為證，由該署檢察官以97年度偵緝字第1807
    號為偵查（該案嗣經該署檢察官於 98年4月24日為不起訴處
    分，並經臺灣高等法院臺中分院檢察署於 98年7月20日駁回
    再議而確定）。詎丙○○明知乙○○並無偽造上開 3張本票
    之犯行，竟意圖使乙○○受刑事處分，於 97年10月2日，在
    臺灣臺中地方法院檢察署第11偵查庭，經檢察官就前揭詐欺
    案件為訊問時，虛構上開 3張本票之金額欄為空白，「壹佰
    貳拾壹萬元整、1210,000」之金額係乙○○未經其同意擅自
    填載，且金額欄之指印係遭乙○○冒蓋之事實，向檢察官提
    出告訴，誣告乙○○涉犯刑法偽造文書罪嫌。而該丙○○所
    告乙○○涉嫌偽造文書案件由該署檢察官以98年度偵字第11
    705號偵查後，於98年8月6日為不起訴處分，並於同年9 月5
    日確定。
二、案經乙○○訴由臺灣臺中地方法院檢察署檢察官偵查起訴。
    理    由
一、本案被告丙○○所犯係死刑、無期徒刑、最輕本刑為 3年以
    上有期徒刑以外之罪，被告於準備程序中就被訴事實為有罪
    之陳述，經告知簡式審判程序之旨，並聽取公訴人及被告之
    意見後，本院合議庭認為適宜而依刑事訴訟法第273條之1第
    1 項規定，裁定由受命法官獨任進行簡式審判程序，且依同
    法第273條之2、第159條第2項之規定，不適用傳聞法則有關
    限制證據能力之相關規定，合先敘明。
二、訊據被告丙○○於本院審理中對於上開犯罪事實坦承不諱，
    核與告訴人乙○○於偵查時之供述情節相符，並有內政部警
    政署刑事警察局97年12月18日刑紋字第0970193002號鑑驗書
    、98年10月23日刑紋字第 0980147320號鑑驗書、99年5月19
    日刑鑑字第 0990054098號鑑定書各1份、臺灣臺中地方法院
    檢察署97年度偵緝字第1807號偵查卷宗影本、98年度偵字第
    11705號偵查卷宗影本及 99年3月22日勘驗筆錄各1份在卷可
    稽，足認被告之自白核與事實相符。本案事證明確，被告之
    犯行堪予認定。
三、核被告所為，係犯刑法第169條第1項之誣告罪。又被告誣告
    乙○○偽造文書案件，雖業經檢察官不起訴處分確定，但處
    分確定究與裁判確定不同，是被告於本院審理中之自白仍不
    得謂非在所誣告之案件裁判確定以前，故應依刑法第 172條
    之規定，減輕其刑（最高法院31年上字第2211號判例要旨參
    照）。爰審酌被告因告訴人乙○○對其提出詐欺告訴心生不
    滿，竟捏造不實之事項，對告訴人提出上開偽造文書告訴，
    導致檢察官發動偵查權，使告訴人受有刑事訴追之危險，徒
    費司法資源，所為可議，惟其犯後於本院審理中坦承犯行，
    尚知悔悟，並與告訴人調解成立，有調解筆錄 1份在卷足憑
    ，告訴人於本院準備程序時亦表示希望判被告輕一點等一切
    情狀，量處如主文所示之刑示懲。又被告前未曾因故意犯罪
    而受有期徒刑以上刑之宣告，素行尚佳，此有臺灣高等法院
    被告前案紀錄表在卷可按，其因一時失慮，致罹本件刑章，
    嗣已坦承犯行，並與告訴人調解成立，亦見前述，足認具有
    悔意，衡其經此偵審教訓後當知警惕，信無再犯之虞，本院
    認其所受宣告之刑，以暫不執行為適當，併依刑法第74條第
    1項第1款規定宣告緩刑 2年，以勵自新。又緩刑期內，為使
    其知法守法，謹言慎行，且導正其行為與法治之觀念，爰併
    依刑法第74條第2項第5款規定，宣告於緩刑期間內，向指定
    之政府機關、政府機構、行政法人、社區或其他符合公益目
    的之機構或團體，提供60小時之義務勞務，且依刑法第93條
    第1項第2款之規定，應於緩刑期間付保護管束，期能使被告
    於義務勞務過程及保護管束期間，確切明瞭其行為所造成之
    損害，並培養正確法治觀念。
據上論結，依刑事訴訟法第 273條之1第1項、第299條第1項前段
，刑法第169條第1項、第172條、第 74條第1項第1款、第2項第5
款、第93條第1項第2款，判決如主文。
本案經檢察官甲○○到庭執行職務
中    華    民    國    99    年    8     月    31    日
                  刑事第五庭    法  官  張靜琪
以上正本證明與原本無異。
如不服本判決應於收受判決後10日內向本院提出上訴書狀，並應
敘述具體理由；其未敘述上訴理由者，應於上訴期間屆滿後20日
內向本院補提理由書（均須按他造當事人之人數附繕本）「切勿
逕送上級法院」。
                                書記官  王嘉麒
中    華    民    國    99    年    8     月    31    日
附錄論罪科刑法條
刑法第169條
意圖他人受刑事或懲戒處分，向該管公務員誣告者，處7年以下
有期徒刑。
意圖他人受刑事或懲戒處分，而偽造、變造證據，或使用偽造、
變造之證據者，亦同。

司法院資訊處製作；財團法人民間司法改革基金會備份。
